臺灣高雄地方法院刑事判決　　　　　　　96年度訴字第4129號
公　訴　人　臺灣高雄地方法院檢察署檢察官
被　　　告　甲○○
上列被告因毒品危害防制條例案件，經檢察官提起公訴（96年度
毒偵字第7138號），本院依簡式審判程序判決如下：
    主  文
甲○○施用第一級毒品，累犯，處有期徒刑壹年，扣案之海洛因
壹包（含包裝袋，驗後淨重零點零肆捌公克），均沒收銷燬。又
施用第二級毒品，累犯，處有期徒刑捌月，扣案之甲基安非他命
壹包（含包裝袋，驗後淨重零點零柒貳公克），均沒收銷燬。應
執行有期徒刑壹年陸月，扣案之海洛因壹包（含包裝袋，驗後淨
重零點零肆捌公克）、甲基安非他命壹包（含包裝袋，驗後淨重
零點零柒貳公克），均沒收銷燬。
    事  實
一、甲○○前於民國90年間因施用毒品案件，經本院以90年度毒
    聲字第7414號裁定送觀察、勒戒後，認無繼續施用毒品之傾
    向，於91年2 月1 日執行完畢釋放，經台灣高雄地方法院檢
    察署檢察官於91年2 月5 日，以90年度毒偵字第5388號不起
    訴處分確定。復於92年間，因施用第一、二級毒品案件，經
    本院以92年度訴字第1657號判決分別判處有期徒刑10月、6
    月，應執行有期徒刑1 年2 月，上訴後，經臺灣高等法院高
    雄分院以92年度上訴字第1895號判決撤銷原判決，改判處應
    執行有期徒刑1 年2 月確定，於94年5 月12日縮刑期滿，翌
    日出監。詎仍不知悔改，明知海洛因及甲基安非他命分別經
    公告列為毒品危害防制條例第2 條第2 項第1 款之第一級毒
    品及同條項第2 款之第二級毒品，不得非法持有、施用，（
    一）基於施用第一級毒品海洛因之犯意，於96年8 月16 日
    上午8 時許，在高雄縣林園鄉○○村○○路111 巷35之住處
    ，以將海洛因摻入香菸內，點燃吸食之方式，施用第一級毒
    品海洛因1 次。（二）另基於施用第二級毒品甲基安非他命
    之犯意，於同日上午9 時許，在上開住處，以將甲基安非他
    命置入玻璃吸食器內，以火燒烤吸食煙霧之方式，施用第二
    級毒品甲基安非他命1 次。嗣於96年8 月16日下午5 時30分
    許，為警查獲，經警採尿送驗，結果呈嗎啡、甲基安非他命
    陽性反應，並當場扣得海洛因1小包（含包裝袋，驗後淨重
    0.048 公克）、甲基安非他命1 小包（含包裝袋，驗後淨重
    0.072 公克）等物，始悉上情。
二、案經高雄縣政府警察局林園分局報告臺灣高雄地方法院檢察
    署檢察官偵查起訴。
    理  由
一、上開事實，業經被告甲○○坦白承認（本院卷第27頁倒數第
    11行），且其為警查獲所採集之尿液檢體，經送檢驗結果，
    呈嗎啡及甲基安非他命陽性反應，有臺灣檢驗科技股份有限
    公司96年8 月30日KＺ000000000000號濫用尿液檢驗報告、高
    雄縣政府警察局林園分局大寮分駐所查獲毒品案件嫌犯尿液
    對照表（偵卷第17頁、警卷第14頁）在卷可稽。此外，復有
    海洛因1 包（不含包裝袋，驗後淨重0.048 公克）、甲基安
    非他命1 包（不含包裝袋，驗後淨重0.072 公克）扣案可稽
    ，上開海洛因、甲基安非他命，分別送高雄市立凱旋醫院、
    高雄醫學大學附設中和紀念醫院鑑定，結果確為海洛因、甲
    基安非他命，有高雄市立凱旋醫院96年9 月17日高市凱醫驗
    字第4999號濫用藥物成品檢驗鑑定書、高雄醫學大學附設中
    和紀念醫院96年10月23日第0000-000號檢驗報告、照片附卷
    可考（偵卷第18頁、本院卷第21頁、第17頁至第19頁）。足
    見被告上開自白核與事實相符，應可採信。
二、另按「犯毒品危害防制條例第10條（施用第一、二級毒品）
    之罪者，檢察官應聲請法院裁定，令被告入勒戒處所觀察、
    勒戒，其期間不得逾2 月。觀察、勒戒後，檢察官依據勒戒
    處所之陳報，認受觀察、勒戒人無繼續施用毒品傾向者，應
    即釋放，並為不起訴之處分；認受觀察、勒戒人有繼續施用
    毒品傾向者，檢察官應聲請法院裁定令入戒治處所強制戒治
    ，其期間為6 個月以上，至無繼續強制戒治之必要為止。但
    最長不得逾1 年。依前項規定為觀察、勒戒或強制戒治執行
    完畢釋放後，5 年後再犯第10條之罪者，適用本條前2 項之
    規定。」毒品危害防制條例第20條定有明文。而上開條文第
    3 項所謂「5 年後再犯第10條之罪」，依其立法理由乃謂：
    「觀察勒戒或強制戒治後5 年後再犯者，顯見前所實施之觀
    察、勒戒或強制戒治已足以遮斷其施用毒品之癮，為期自新
    及協助其斷除毒癮，對此5 年後再犯者，爰明定仍適用初犯
    之規定，先經觀察勒戒、強制戒治之程序」等意旨，足見所
    謂「5 年後再犯第10條之罪」者，應解釋為第1 次觀察勒戒
    或強制戒治完畢後，5 年內未曾再犯施用毒品犯罪，其於5
    年後再犯者，方可再適用觀察、勒戒程序，蓋因前所實施之
    觀察勒戒或強制戒治乃足以遮斷其施用毒品之癮，致5 年內
    未再犯，故再予其自新機會，重啟觀察、勒戒程序；反之，
    如5 年內即再犯，再犯後復為施用毒品犯行，縱該第3 次犯
    行離觀察勒戒或強制戒治執行完畢釋放後已滿5 年，然因之
    前戒毒程序，並不足以遮斷其施用毒品之癮，自無再施以觀
    察、勒戒之必要，而應由檢察官偵查起訴（最高法院95年台
    上第517 、1071號判決意旨參照）。故本件被告施用毒品犯
    行，距離被告前第1 次91年2 月1 日強制戒治期滿（參見卷
    附台灣高等法院被告前案紀錄表）雖已逾5 年，然因被告其
    間於92年間曾復犯施用毒品罪，顯見強制戒治等戒毒程序，
    並不足以遮斷其施用毒品之癮，本件即應依法追訴處罰，予
    以論罪科刑。
三、按海洛因、甲基安非他命係毒品危害防制條例第2 條第2 項
    第1 款、第2 款所明定之第一級、第二級毒品，不得非法持
    有、施用。核被告所為，係犯毒品危害防制條例第10條第1
    項之施用第一級毒品海洛因罪，及同條第2 項之施用第二級
    毒品甲基安非他命罪。又被告持有第一級毒品海洛因、第二
    級毒品甲基安非他命之低度行為，應各為施用海洛因、甲基
    安非他命之高度行為所吸收，均不另論罪。被告所犯上開施
    用第一級、第二級毒品2 罪間，犯意各別，行為互殊，應予
    分論併罰。查被告犯有事實欄所載之前科紀錄，有前開臺灣
    高等法院被告前案紀錄表可按，其於有期徒刑之執行完畢後
    5 年內，故意再犯本件有期徒刑以上之施用第一、二級毒品
    罪，均為累犯，應各依刑法第47條第1 項之規定，加重其刑
    爰審酌施用海洛因及甲基安非他命，均會戕害身心，而被告
    前因施用毒品經送觀察勒戒、強制戒治後，猶不思戒絕革除
    惡習，再為本件犯罪，顯未因前所受觀察勒戒、強制戒治而
    記取教訓，惟其施用毒品所生危害，實以自戕身心健康為主
    ，對於他人生命、身體、財產等法益，尚無明顯而重大之實
    害，兼衡其犯罪後坦承犯行等一切情狀，各量處如主文所示
    之刑，並定其應執行之刑。
四、又扣案之白色粉末1 包（不含包裝袋，驗後淨重0.048 公克
    ）及白色晶體1 包（不含包裝袋，驗後淨重為0.072 公克）
    ，經鑑定結果分別確為海洛因及甲基安非他命，已如前述；
    又盛裝上揭海洛因、甲基安非他命之包裝袋2 個，具有防止
    毒品裸露、逸出及潮濕之功用，並便於攜帶，分別為被告施
    用第一、二級毒品所用之物，且分別與上開毒品難以析離，
    應視同毒品，不問屬於犯人與否，應均依毒品危害防制條例
    第18條第1 項前段規定，分別宣告沒收銷燬之。另送驗耗損
    之部分，因已滅失，爰不另宣告沒收銷燬。
據上論斷，應依刑事訴訟法第273 條之1 第1 項、第299 條第1
項前段，毒品危害防制條例第10條第1 項、第2 項、第18條第1
項前段，刑法第11條、第47條第1 項、第51條第5 款，判決如主
文。
本案經檢察官乙○○到庭執行職務。
中　　華　　民　　國　　96　　年　　11　　月　　23　　日
                  刑事第十五庭  法　官  王碧瑩
以上正本證明與原本無異。
如不服本判決應於收受本判決後10日內向本院提出上訴書狀，並
應敘述具體理由，如未敘述上訴理由者，應於上訴期間屆滿後20
日內補提理由書狀於本院（均須按他造當事人之人數附繕本）「
切勿逕送上級法院」。
中　　華　　民　　國　　96　　年　　11　　月　　23　　日
　　　　　　　　　　　　　　　　書記官  蔡語珊
附錄論罪科刑法條
毒品危害防制條例第10條
施用第一級毒品者，處六月以上五年以下有期徒刑。
施用第二級毒品者，處三年以下有期徒刑。
